【裁判字號】    90,再,54
【裁判日期】    900801
【裁判案由】    損害賠償
【裁判全文】
臺灣高等法院高雄分院民事判決  九十年度再字第五四號
      再審原告  乙○○
      再審被告  甲○○○
右當事人間損害賠償事件，上訴人對於中華民國九十年六月十九日臺灣高等法院高雄
分院九十年上易字第八○號第一審判決提起上訴，本院判決如左：
      主      文
再審之訴駁回。
再審訴訟費用由再審原告負擔。
      事      實
甲、再審原告方面：本件未經言詞辯論，據其提出書狀稱：
壹、聲明：求為判決：
一、台灣高雄地方法院八十九年度訴字第一八０七號民事判決及台灣高等法高雄分院
    （下稱高雄高分院）八十九年度上易字第八０號確定判決關於再審原告敗訴部分
    ，均廢棄。
二、右廢棄部分，再審被告在第一審之訴駁回。
貳、陳述：再審被告提起刑事附帶民事訴訟請求損害賠償，在程序上不合法，刑事法
    院疏未以起訴不合法予以駁回，竟予移送民事庭，原確定判決復未以裁定駁回，
    進而為實體上之審理及判決，其判決即屬有民事訴訟法第四百九十六條第一項第
    一款之違法：
一、本案刑事部分經高雄高分院八十九年上訴字第八七三號判決，以再審原告係違反
    食品衛生管理法第三十二條第一項第一款規定，判處有期徒刑四月確定，惟該法
    係保護國家社會法益，非個人法益，再審被告自不得提起附帶民事訴訟，故其起
    訴為不合法。
二、縱令該法所保護者兼及個人法益，惟依刑事判決所認定之犯罪事實，再審原告所
    為係犯該法第十一條第三款之規定，該條保護客體係人體健康法益，不及於信用
    法益，從而所謂因犯罪所生之損害，係指人體健康之損害，不於信用、財產名譽
    上之損害；再縱令再審被告之信用有受損害，非屬本案犯罪所致之損害，故再審
    被告依法自不得提起刑事附帶民事訴訟請求信用損害之賠償。
參、証據：提出判決及判例影本為証。
乙、再審被告方面：
    本件未經言詞辯論，再審被告亦未提出書狀為聲明及陳述。
丙、本院依職權調閱臺灣高雄地方法院八十九年度訴字第一八０七號第一、二審民事
    卷。
      理      由
甲、程序方面：
    按再審之訴，應於三十日之不變期間內提起；其期間自判決確定時起算。但再審
    之理由知悉在後者，自知悉時起算；又判決於上訴期間屆滿時確定，不得上訴之
    判決，於宣示時確定；不宣示者，於送達時確定，民事訴訟法第五百條第一項、
    第二項，第三百九十八條第一項本文第二項定有明文。經查再審原告於九十年六
    月廿七日收受本院九十年度上易字第八０號判決（本院於九十年六月十九日宣判
    ），於九十年七月廿五日提起本件再審之訴，未逾卅日不變期間，先予敘明。
乙、實體方面：
一、按有民事訴訟法第四百九十六條第一項所列各款情形之一者，固得以再審之訴對
    確定終局判決聲明不服，但當事人已依上訴主張其事由者，不在此限，再審之訴
    ，顯無再審理由者，得不經言詞辯論，以判決駁回之，民事訴訟法第四百九十六
    條第一項、第五百零二條第二項分別定有明文。又所謂再審之訴顯無再審之理由
    ，係指依再審原告所主張之再審理理由，不經調查即可認定，在法律上顯無理由
    而不能獲得勝訴之判決者而言。本件本院認顯無再審理由，其理由如下述：
  (一)按民國八十九年二月九日修正公布前（本件再審原告之行為發生於八十七年間）
    之食品衛生管理法第一條規定「為管理食品衛生，維護國民健康，特制定本法；
    本法未規定者，適用其他有關法律」，且該法修正前第三十二條，修正第前十一
    條第三款規定「食品或食品添加物有左列情形之一者，不得製造、調配、加工、
    販賣、貯存、輸入、輸出、贈與或公開陳列：．．．三有毒或含有害人體健康之
    物質或異物者。．．．」，依上開法條規定，食品衛生管理法保護之法益除社會
    法益外，尚包括個人法益，而該條既未限制所保護個人法益之範圍，當然包括生
    命、身體、健康、信用、財產．．，等，再審被告既因再審原告之行為受有損害
    ，屬犯罪被害人，自得提起附帶民事訴訟。
  (二)修正前食品衛生理法第三十二條第一項第一款規定「有左列行為之一者，處三年
    以下有期徒刑、拘役或科或併科一萬元以上四萬元以下罰金，並得吊銷其營業或
    設廠之許可證照：一違反第十一條第一款至第八款或第十五條之規定者。．．．
    」，該條與修正前第十一條第三款互相對照觀之，係指行為人有修正前第十一條
    第三款之情事，亦即有販賣、加工．．．有毒或含有害人體健康之物質或異物之
    食品或食品添加物者，應負刑事責任，本件再審原告在再審被告蒸煮肉圓之鍋內
    加入有害人體健康之漂白水，即構成犯罪（與現行法第三十四條規定之構成要件
    不同），並非須再審被告之健康因再審原告之行為而受到損害（再審被告係肉圓
    出售者，最大之受害人為顧客，當然再審被告食用亦受損害），故再審被告為被
    害人時，其所受之損害範圍，包括自己食用損害自己健康之健康損害及其將摻有
    漂白水之肉圓出售予客人食用，客人因而健康受到損害，誤會再審被告所出售之
    肉圓不衛生，不願再前往消費，再審被告因而所受之信用、名譽、財產損害。本
    院原確定判決為再審原告應賠償再審被告損害範圍之認定，於法並無不合，其適
    用法規並無錯誤。
二、綜上所述，本院原確定判決適用法規並無錯誤，再審原告提起再審，指摘原確定
    判決適用法規錯誤，求予廢棄，為無理由，應予駁回。
丙、據上論結，本件再審之訴顯無理由，依民事訴訟法第五百零二條第二項、第七十
    八條，判決如主文。
中      華      民      國    九十      年      八      月     卅一     日
                                      臺灣高等法院高雄分院民事第一庭
~B1審判長法官  黃金石
~B2法      官  魏式璧
~B3法      官  李炫德
右為正本係照原本作成。
不得上訴。
中      華      民      國    九十      年      九      月     三       日
~B法院書記官  黎  珍
                                                                        Ｋ


司法院資訊處製作；財團法人民間司法改革基金會備份。
